【裁判字號】    89,簡抗,22
【裁判日期】    890620
【裁判案由】    清償債務
【裁判全文】
臺灣臺北地方法院民事裁定                       八十九年度簡抗字第二二號
    抗  告  人  甲○○
                            居.
                            送達代收人  林聯輝律師  住台南市○○路一二一號
    相  對  人  中興商業銀行股份有限公司  設高雄市苓雅區○○○路卅號
    法定代理人  潘隆政  住同右.
右當事人間請求清償債務事件，抗告人對於民國八十九年二月十五日本院八十八年度
北簡字第六四七號裁定提起抗告，本院裁定如左：
    主        文
抗告駁回。
抗告訴訟費用由抗告人負擔。
    理        由
一、抗告意旨略以：原判決法院明知抗告人住所雖設在台南市○區○○路一段一三二
    號十樓之二，惟係「居住」在抗告人所提報之台南市○區○○○街十一號，有原
    裁定書，判決法院之宣示判決筆錄，均載明有抗告人「居所」之文字事實可稽。
    原判決法院明悉上情，竟僅對抗告所不在之住所地址為送達，卻不對抗告人依法
    所提報確實居住之「居所地址為送達」，致遭郵政單位以「遷移新址不明」為由
    退回，錯誤應在原判決法院，並無原裁定所謂上訴人有變更其送達處所而不向法
    院陳明，致應受送達處所不明之情。故原判決法院未經合法送達而遽行公示送達
    ，致抗告人未收判決書，而無法如期上訴，原裁定不察，遽行駁回抗告人之上訴
    ，自無可維持，求予廢棄等語。
二、按提起第二審上訴，應於第一審判決送達後二十日之不變期間內為之，提起上訴
    如逾上訴期間者，原第一審法院應以裁定駁回之，民事訴訟法第四百四十條、第
    四百四十二條第一項定有明文。又原告或曾受送達之被告，變更應為送達之處所
    時，本應將所變更之處所陳報受訴法院，如不向受訴法院陳明，以致應為送達之
    處所不明者，為防止訴訟延滯起見，法院得依職權為公示送達，此為民事訴訟法
    第一百四十九條第三項所明定。此項公示送達之生效時期，依同法第一百五十二
    條前段規定，應自將公告或通知書黏貼牌示處之日起，其登載公報或新聞紙者，
    自最後登載之日起經二十日發生效力。
三、經查，本件原判決前定於民國八十八年十一月四日進行言詞辯論，該言詞辯論期
    日通知書經被告即抗告人於同年十月二十日合法收受，嗣因抗告人未到場，原審
    乃准原告即相對人之聲請由其一造而為辯論判決。嗣原判決同時依抗告人之住所
    即台南市○區○○路一段一三二號十樓之二，及居所台南市○○○街十一號分別
    送達，均遭郵務機關單位以「遷移新址不明」為由退回，此有送達證書二紙及郵
    務送達公文封二件在卷足稽，抗告人指原判決法院僅對抗告人所不在之住所地址
    為送達，卻不對抗告人依法所提報確實居住之居所地址之台南市○區○○○街十
    一號為送達，致遭郵務機關政單位以「遷移新址不明」為由退回，錯誤應在原判
    決法院云云，實有誤解。是抗告人有變更其送達處所而不向原審陳明，致應受達
    處所不明之情，原審乃依民事訴訟法第一百四十九條第三項規定，依職權為公示
    送達，該公示送達並於八十八年十二月一日下午四時，公告黏貼於牌示處，有卷
    附送達證書可稽。依前揭說明，該公示送達自黏貼牌示處之日起即起經二十日發
    生效力，即於同年月二十一日發生原判決送達於抗告人之效力，其上訴期間二十
    日，加計抗告人住居所所在台南市之在途期間四日，上訴期間應於八十九年元月
    十四日屆滿。而上訴人延至八十九年元月十八日始行提起上訴，有上訴狀上之收
    狀戮可證，其上訴顯已逾期，原審法院據以裁定駁回抗告人之上訴，並無不合。
    抗告意旨求為廢棄原裁定為無理由，應予駁回。
三、爰依民事訴訟法第四百三十六條之一第三項、第四百九十二條第一項、第九十五
    條、第七十八條，裁定如主文。
中      華      民      國    八十九    年      六      月    二十    日
                                            民事第一庭審判長  王仁貴
                                                      法  官  張靜女
                                                      法  官  吳東都
右為正本係照原本作成
不得再抗告
中      華      民      國    八十九    年      六      月     二十二   日
                                                      書記官  郭錦賢


司法院資訊處製作；財團法人民間司法改革基金會備份。
